---
title: "Rapport Exemple : Accidents de moto en Colombie"
output: prettydoc::html_pretty
author: "Équipe GRAPH Courses"
---

Ce document est un exemple modèle de ce à quoi peut ressembler un rapport pour cet exercice. Vous pouvez utiliser ce document comme guide pour rédiger votre rapport.

# Blessures routières des motocyclistes en Colombie

```{r setup, echo = FALSE, message = FALSE}
# Charger les packages
if (!require(pacman)) install.packages("pacman")
pacman::p_load(tidyverse, here, janitor, esquisse, flextable)
```

```{r import, echo = FALSE, message = FALSE}
# Importer le CSV
col_accidents <- read_csv(here("data/teachers_example_data_motorcycle_accidents_colombia.csv"))
# Nettoyer les noms de variables
col_accidents_clean <- clean_names(col_accidents)
```

L'ensemble de données analysé dans ce rapport fournit des informations sur `r nrow(col_accidents_clean)` décès causés par des accidents de moto à Medellín, une ville colombienne, de 2012 à 2015. Les données proviennent de certificats médicaux et policiers et sont accessibles [ici](https://zenodo.org/record/4836304).

## Répartition par groupe d'âge

J'ai choisi d'examiner la répartition par groupe d'âge des décès dus aux accidents de moto. Les victimes avaient de `r min(col_accidents_clean$age)` à `r max(col_accidents_clean$age)` ans.

```{r age-plot, echo = FALSE}
age_group_plot <-
  col_accidents_clean %>%
  ggplot() +
  aes(x = age_group) +
  geom_bar(fill = "#678BCB") +
  labs(title = "Répartition par groupe d'âge des décès")
age_group_plot
```

Le tableau ci-dessous résume les données :

```{r age-table, echo = FALSE}
freq_df <- tabyl(col_accidents_clean, age_group)
flex <- flextable(freq_df)
flex_with_caption <- set_caption(flex, caption = "Répartition par groupe d'âge des décès")
flex_with_caption
```

Le groupe d'âge quinquennal comptant le plus de décès était celui des 20 à 24 ans.
