---
title: "Atelier 4 : Extraire et exporter des sous-ensembles de données"
output:
  prettydoc::html_pretty:
    theme: architect
    toc: true
    number_sections: true
author: "VOTRE NOM ICI"
editor_options:
  chunk_output_type: inline
---

# Introduction

Bienvenue !

Pour l'exercice de cette semaine, vous effectuerez une nouvelle tâche en tant qu'analyste de données : préparer des sous-ensembles de données destinés à être utilisés par **quelqu'un d'autre**. Il s'agit d'une approche pratique de l'utilisation des verbes `select()` et `filter()`. Cet exercice s'appuie sur les leçons suivantes de la préparation au travail (liens ci-dessous) :

-   [**Sélectionner & renommer**](https://the-graph-courses.github.io/data_untangled_wp/lessons/fr_ls01_select_rename.html)

-   [**Filtrer**](https://the-graph-courses.github.io/data_untangled_wp/lessons/fr_ls02_filter.html)

Les notes de cours peuvent être très utiles pour accomplir l'exercice ci-dessous, alors n'hésitez pas à les consulter pendant l'atelier !

L'exercice doit être soumis individuellement, mais vous êtes encouragé à réfléchir avec vos partenaires.

------------------------------------------------------------------------

# Configuration

Après avoir ouvert votre projet RStudio et le fichier de l'exercice, allez dans l'onglet "Files" et ouvrez le dossier "data". Vous y trouverez le jeu de données que vous utiliserez aujourd'hui : **"donnees_rage.csv"**.

Vous y trouverez également le fichier de métadonnées (dictionnaire de données), "**metadonnees_rage.pdf**". Ce dictionnaire de données a été fourni pour définir les variables de **"donnees_rage.csv"**. Il est nécessaire car les données d'aujourd'hui sont codées numériquement ; c'est-à-dire que toutes les variables sont stockées sous forme de nombres qui correspondent à des catégories. Sans le dictionnaire de variables, vous ne sauriez pas à quoi correspondent les codes numériques !

------------------------------------------------------------------------

# Charger et nettoyer les données

Maintenant que vous comprenez la structure du dossier, vous pouvez charger et nettoyer votre jeu de données.

Dans la section de code ci-dessous, **chargez les packages nécessaires** (conseil : chargez {tidyverse} et {here}).

*Conseil : utilisez `p_load()` pour charger vos packages, car cette fonction les charge et les installe si nécessaire.*

```{r}
# Charger les packages
if(!require(pacman)) install.packages("pacman")
"ÉCRIVEZ_VOTRE_CODE_ICI"
```

Maintenant, **importez le jeu de données dans R**. Le data frame que vous importez doit avoir 1466 lignes et 23 colonnes. N'oubliez pas d'utiliser la fonction `here()` pour que votre Rmd utilise des chemins relatifs au projet.

```{r}
# Importer les données
rage_brut <- "ÉCRIVEZ_VOTRE_CODE_ICI"
```

Ce jeu de données provient d'une étude visant à évaluer le niveau de connaissance et de compréhension de la maladie de la rage dans les communautés rurales et urbaines du Pakistan.

Explorez le data frame avec des fonctions telles que `glimpse()`, `summary()`, `names()` ou `view()`.

Ensuite, effectuez les deux tâches de nettoyage suivantes sur le jeu de données importé, puis stockez le jeu de données nettoyé dans un nouvel objet.

-   **Placez l'ID du répondant en tête.** L'ID du répondant est la 23e colonne de votre jeu de données. Il devrait être plus visible, pour que quelqu'un qui ouvre le CSV sache immédiatement que chaque ligne correspond à un répondant. Déplacez-le en première position dans le data frame. (*Conseil : n'oubliez pas la fonction `everything()` que nous vous avons enseignée. Vous pouvez également utiliser `relocate()`.*)

-   **Supprimez la variable `Education`, qui n'a pas été correctement encodée.** (Si vous souhaitez voir les problèmes d'encodage, vous pouvez consulter à la fois le data frame et le fichier de métadonnées.) Nous considérons cette variable inutilisable pour le moment et nous la supprimons donc.

```{r}
# Nettoyer les données
rage <- "ÉCRIVEZ_VOTRE_CODE_ICI"
```

------------------------------------------------------------------------

# Créer et exporter des sous-ensembles de données

Dans chaque section "Sous-ensemble de données" ci-dessous, vous devrez :

1)  Déterminer s'il faut utiliser la fonction `filter()` ou `select()`, puis appliquer cette fonction pour créer l'extrait requis du jeu de données.

2)  Exporter chaque sous-ensemble de données dans un fichier CSV portant un nom approprié, dans le dossier "outputs".

*Dans tous les cas, partez du jeu de données nettoyé, `rage`, et non de `rage_brut`.*

## **Sous-ensemble de données 1 :** Extraire les informations démographiques et les indicateurs de vaccination

Créez et exportez un sous-ensemble de données contenant les variables liées aux sujets suivants :

1.  Informations démographiques des répondants : leur âge, leur sexe et leur origine géographique.

2.  Variables liées à la vaccination (*conseil : utilisez `contains()` pour sélectionner les 7 variables liées à la vaccination*).

```{r}
# Sous-ensemble de données
demog <- "ÉCRIVEZ_VOTRE_CODE_ICI"

# Exporter les données
"ÉCRIVEZ_VOTRE_CODE_ICI"
```

N'oubliez pas d'utiliser la fonction `here()` pour que votre Rmd utilise des chemins relatifs au projet.

## **Sous-ensemble de données 2 :** Extraire les variables des questions d'évaluation des connaissances

En parcourant le fichier de métadonnées, vous verrez que certaines variables correspondent à des questions d'évaluation des connaissances sur la rage. Créez et exportez un sous-ensemble qui ne comprend que ces variables.

```{r}
# Sous-ensemble de données
"ÉCRIVEZ_VOTRE_CODE_ICI"

# Exporter les données
"ÉCRIVEZ_VOTRE_CODE_ICI"
```

## **Sous-ensemble de données 3 :** Extraire tous les adultes de sexe masculin

Créez et exportez un sous-ensemble de données contenant uniquement les enregistrements des hommes de plus de 18 ans.

*Conseil : il s'agit d'une question de filtrage des lignes, il n'est donc pas nécessaire de sélectionner ou de supprimer des colonnes.*

```{r}
# Sous-ensemble de données
"ÉCRIVEZ_VOTRE_CODE_ICI"

# Exporter les données
"ÉCRIVEZ_VOTRE_CODE_ICI"
```

## **Sous-ensemble de données 4 :** Extraire les individus à risque

Créez et exportez un sous-ensemble avec les individus "à risque". Nous définissons les personnes "à risque" comme celles qui répondent à l'un des critères suivants :

1.  avoir un animal domestique à la maison,

2.  ne pas avoir de structure de santé dans leur région, OU

3.  considérer que le vaccin antirabique n'est pas abordable pour elles.

```{r}
# Sous-ensemble de données
"ÉCRIVEZ_VOTRE_CODE_ICI"

# Exporter les données
"ÉCRIVEZ_VOTRE_CODE_ICI"
```

## **Sous-ensemble de données 5 :** Extraire les répondants ayant des connaissances, attitudes et pratiques (CAP) "idéales" envers la rage

Nous définirons les personnes ayant des CAP *idéales* comme celles qui ont répondu qu'elles satisfont à tous les critères suivants :

-   savent que les morsures de chien transmettent la rage ;

-   connaissent les signes cliniques de la rage ; et

-   consulteraient un médecin après avoir été mordues par un animal.

Créez et exportez un sous-ensemble de données qui ne comprend que ces individus.

```{r}
# Sous-ensemble de données
"ÉCRIVEZ_VOTRE_CODE_ICI"

# Exporter les données
"ÉCRIVEZ_VOTRE_CODE_ICI"
```

------------------------------------------------------------------------

# Soumission : téléchargez votre fichier Rmd sur le site des GRAPH Courses

Une fois que vous avez terminé les tâches ci-dessus, vous devez téléverser **uniquement** le fichier *Rmd* sur la page de l'exercice du site des GRAPH Courses. Vous n'avez pas besoin de téléverser les exports de données ; **le fichier Rmd suffit**. Nous pourrons vérifier si vos exports étaient corrects en regardant uniquement votre fichier Rmd.

**\*REMARQUE :** il est recommandé de supprimer du Rmd le code et le texte qui ne sont pas pertinents pour votre exercice avant de le soumettre. Par exemple, si vous n'avez pas terminé l'exercice défi décrit ci-dessous, vous pouvez le supprimer.

------------------------------------------------------------------------

# Exercice défi

Si vous terminez votre tâche principale à temps, vous pouvez attaquer cette section défi optionnelle.

Votre tâche pour ce défi consiste à exporter les mêmes sous-ensembles de données créés ci-dessus dans un **classeur Excel**, avec chaque sous-ensemble dans une feuille de calcul séparée.

Pourquoi est-ce utile ? Excel est un outil largement utilisé et familier pour de nombreux professionnels, y compris les responsables de la santé publique.

De plus, les classeurs Excel vous permettent d'organiser plusieurs tables liées dans des feuilles séparées au sein d'un seul fichier, ce qui améliore la clarté et la navigabilité de votre sortie.

Voici maintenant les instructions étape par étape pour l'exercice défi :

1.  Vous commencerez par créer un data frame personnalisé qui décrira le contenu de chaque feuille du classeur. Vous pouvez le faire en utilisant la fonction `data.frame()`. Ceci servira de table des matières pour votre fichier Excel et sera placé dans la première feuille.

2.  À l'aide du package `openxlsx`, vous exporterez ensuite chaque sous-ensemble de données dans sa propre feuille d'un classeur Excel unique. Assurez-vous que la première feuille du classeur contient la table descriptive que vous avez créée à l'étape précédente.

3.  Chaque en-tête de colonne doit être en gras. Cela peut être réalisé en définissant un style personnalisé à l'aide de la fonction `createStyle()` et en l'appliquant lors de l'exportation.

Pour un tutoriel détaillé sur la façon d'écrire dans Excel avec le package `openxlsx`, consultez la documentation officielle du package `openxlsx` [ici](https://ycphs.github.io/openxlsx/index.html).

## Exemple de défi

Pour vous guider, voici un exemple reproductible utilisant le jeu de données intégré `iris`. L'exemple crée des sous-ensembles de données pour chaque espèce d'iris et les exporte dans des feuilles de calcul distinctes d'un classeur Excel. Il crée également une table décrivant chaque sous-ensemble :

```{r}
# Charger les packages nécessaires
if(!require(pacman)) install.packages("pacman")
pacman::p_load(tidyverse, here, openxlsx)

# Créer des sous-ensembles du jeu de données iris pour chaque espèce
iris_setosa <- iris %>% filter(Species == "setosa")
iris_virginica <- iris %>% filter(Species == "virginica")
iris_versicolor <- iris %>% filter(Species == "versicolor")

# Créer un data frame qui décrit ce que chaque feuille Excel contiendra
# Ce data frame de description sera stocké dans la première feuille du fichier Excel
description_df <- data.frame(
  Nom_de_la_Feuille = c("Iris Setosa", "Iris Virginica", "Iris Versicolor"),
  Description = c("Cette feuille contient un sous-ensemble de données pour Iris Setosa",
                  "Cette feuille contient un sous-ensemble de données pour Iris Virginica",
                  "Cette feuille contient un sous-ensemble de données pour Iris Versicolor")
)

# Afficher description_df dans la console pour vérification
description_df

# Créer un style personnalisé pour les en-têtes de colonnes avec 'createStyle()' du package 'openxlsx'
# Le style est : texte en gras, couleur de police blanche et remplissage bleu
mon_style_en_tete <- createStyle(
  textDecoration = "BOLD", fontColour = "#FFFFFF", fgFill = "#4F80BD"
)

# Créer une liste 'iris_subsets' contenant les tables que nous stockerons dans Excel
# Ce sont le data frame de description et les trois sous-ensembles de données iris
# Chaque élément de la liste reçoit un nom : "Description", "Iris Setosa", "Iris Virginica" et "Iris Versicolor"
iris_subsets <- list("Description" = description_df,
                     "Iris Setosa" = iris_setosa,
                     "Iris Virginica" = iris_virginica,
                     "Iris Versicolor" = iris_versicolor)

# Écrire la liste 'iris_subsets' dans un classeur Excel avec la fonction 'write.xlsx' du package 'openxlsx'
# Spécifier le chemin du fichier avec la fonction 'here' pour la portabilité
# 'headerStyle = mon_style_en_tete' applique aux en-têtes le style personnalisé défini plus haut
write.xlsx(
  x = iris_subsets,
  file = here("outputs/exemple_defi_sous_ensembles_iris.xlsx"),
  headerStyle = mon_style_en_tete
)
```

## À votre tour

Essayez maintenant d'exporter dans un classeur Excel les sous-ensembles de données sur la rage que vous avez créés dans l'exercice. Veillez à rédiger une courte description de chaque sous-ensemble dans la première feuille du classeur. À la fin, votre classeur devrait compter 6 feuilles. Bonne chance !

```{r}
"VOTRE CODE POUR LA QUESTION DÉFI ICI"
```
